臺灣臺南地方法院交通事件裁定　　　　　　　　　　九十一年度交聲字第一一一號
　　移送機關　交通部公路總局嘉義區監理所台南監理站
　　受處分人　甲○○
　　即異議人
右列受處分人因違反道路交通管理處罰條例案件，對於交通部公路總局嘉義區監理所
台南監理站九十一年三月二十五日所為之二裁決處分（處分案號：南監五字第裁七四
—Ｓ00000000號、南監五字第裁七四—Ｓ00000000號）聲明異議，
本院裁定如左：
    主  文
異議均駁回。
    理  由
一、聲明異議意旨如異議狀所載（詳見附件）。
二、按汽車駕駛人，駕駛汽車經測試檢定有酒精濃度超過規定標準之情形者，處新臺
    幣一萬五千元以上六萬元以下罰鍰，因而肇事致人受傷者，並吊扣其駕駛執照二
    年；又汽車駕駛人，駕駛汽車肇事致人受傷或死亡，而逃逸者，吊銷駕駛執照；
    另汽車駕駛人轉彎時，轉彎車不讓直行車先行，處二百元以上六百元以下罰鍰；
    而汽車駕駛人，曾依第六十二條第一項之規定吊銷駕駛執照者，終身不得考領駕
    駛執照，道路交通管理處罰條例第三十五條第一項第一款、第六十二條第一項後
    段、第四十八條第六款及第六十七條第一項分別定有明文。次按，汽車駕駛人，
    飲用酒類後，其吐氣所含酒精濃度超過每公升０‧二五毫克，或血液中酒精濃度
    超過百分之０‧０五以上者，不得駕車，道路交通安全規則第一百十四條第二款
    亦規定甚明。
三、經查：
    （一）受處分人即異議人林廷穎於民國九十一年二月二十二日晚間，在台南市○
          ○路某啤酒屋內，飲用啤酒六罐後，本應注意飲酒後其吐氣所含酒精濃度
          超過每公升０‧二五毫克以上者，不得駕駛車輛，按其情節又非不能注意
          ，其能注意竟疏未注意，而在飲酒後吐氣所含酒精濃度高達每公升０‧八
          九毫克，已陷於酒醉不能安全駕駛動力交通工具之情況下，仍不顧大眾行
          車之交通安全，於同日晚間十時四十分許，酒後駕駛車牌號碼Ｎ九─五七
          ０九號自用小客貨車，沿台南市○○路內側快車道，由東往西方向行駛，
          並在途經成功路與臨安路之交岔路口時，原應注意汽車行駛時，駕駛人應
          注意車前狀況，並隨時採取必要之安全措施，且應注意汽車行駛至交岔路
          口，轉彎車應讓直行車先行等道路交通安全規則。又依當時天氣晴朗、路
          面乾燥無缺陷、道路上未有任何障礙物、視距復屬良好，客觀上又無不能
          注意之情事，其竟因不勝酒力，而疏於注意車前狀況，貿然作左轉彎欲進
          入臨安路，適有被害人李張足枝駕駛車牌號碼ＮＦＫ—０五八號重型機車
          ，沿成功路由西向東行駛而至，並欲直行通過該交岔路口。異議人因有前
          述疏失，以致所駕駛之自用小客貨車右前葉子板及右前車輪胎部位，與被
          害人李張足枝所騎之機車車頭發生擦撞，並因之造成被害人李張足枝人、
          車倒地，而受有頭部外傷、左手及右小腿擦傷等傷害。豈知異議人於肇事
          後，見被害人李張足枝摔落在地，竟未停車為任何處置，反而沿臨安路逕
          自行駛，然行至臨安路與文賢路交岔路口時，恰巧該路口為紅燈，致被前
          車阻擋而停下，被害人李張足枝見狀立即爬起追趕至該路口，並攀住異議
          人所駕駛之自用小客貨車，要求其下車處理，然異議人僅搖下車窗回稱沒
          時間，旋見路口燈號轉為綠燈，即加速駛離現場逃逸。幸為行駛在異議人
          車後之機車騎士全程目睹，並記下該輛自用小客貨車之車牌號碼報警處理
          ，異議人與其所駕之前開自用小客貨車，始為警於同日晚間十時四十五分
          許，在台南市○○○街附近攔獲，並測得異議人之吐氣所含酒精濃度已高
          達每公升０‧八九毫克等犯罪事實，業經本院交通法庭，以九十一年度交
          訴字第一四九號刑事判決，就酒後駕車之公共危險部分，判處有期徒刑四
          月，及就駕車肇事逃逸部分，判處有期徒刑陸月，並定其應執行刑有期徒
          刑八月在案等情，業據本院調閱前述刑事案件卷宗查明屬實，且有該九十
          一年度交訴字第一四九號刑事判決書及吐氣酒精濃度測試報告表各一份在
          卷足參。
    （二）其次，被害人李張足枝因本件車禍，而受有如前所述之傷害，以及受處分
          人即異議人林廷穎於肇事後，經警測得之吐氣所含酒精濃度高達每公升０
          ‧八九毫克等情，復有奇美醫學中心九十一年一月二十三日診斷證明書與
          吐氣酒精濃度測試報告表各一紙在卷可憑。又異議人就其於前述時、地，
          有轉彎車未讓直行車先行之違規駕駛行為並不爭執，且有道路交通事故調
          查報告表及台南市警察局九十一年三月十八日南市警交字第０九一三七三
          一四號函一份存卷可佐。從而足見，異議人於前述時、地，確有飲酒後吐
          氣酒精濃度超過標準，而駕駛自用小客貨車在道路上行駛，且有左轉彎車
          未讓直行車先行之駕駛行為，以致肇事並致被害人李張足枝受傷而逃逸等
          違規情事。
    （三）再者，受處分人即異議人林廷穎肇事後，業與被害人李張足枝就民事損害
          賠償事宜達成和解，而被害人李張足枝亦已撤回過失傷害之刑事告訴等情
          ，雖據異議人提出九十一年三月六日和解書及刑事撤回告訴狀各一份在卷
          資為佐證，然此僅係異議人酒後駕車肇事後，就民事損害賠償及刑事告訴
          乃論罪部分之處理結果而已，與異議人業已違反道路交通管理處罰條例之
          違規駕駛行為，並無直接關係。又該和解書之內容，亦僅係雙方和解所為
          之意思表示，尚難僅據該和解書之內容，即可為異議人有利事實之認定，
          況異議人所犯之前述刑事案件中，承審法官仍係綜合各項事證資為分析判
          斷後，始為異議人確有前述犯罪行為之認定。因之，異議人實難僅執該和
          解書及撤回告訴狀，而指摘原處分有何不當之處，另原處分機關即移送機
          關交通部公路總局嘉義區監理所台南監理站，就異議人之前述交通違規行
          為，依法分別加以處罰之，經核亦無任何違法不當之處。
    （四）至司法院大法官會議釋字第五三一號解釋意旨，雖認依中華民國七十五年
          五月二十一日修正公布之道路交通管理處罰條例第六十二條第二項（本條
          項已於八十六年一月二十二日修正併入第六十二條第一項）之規定，汽車
          駕駛人，駕車汽車肇事致人受傷或死亡而逃逸者，吊銷其駕駛執照後，對
          於吊銷駕駛執照之人，已有回復適應社會能力或改善可能之具體事實者，
          是否應提供於一定條件或相當年限後，予肇事者重新考領駕駛執照之機會
          ，有關機關應就相關規定一併儘速檢討，使其更符合憲法保障人民權益之
          意旨。然而，該解釋意旨亦認為本條項規定，汽車駕駛人駕駛汽車肇事致
          人受傷或死亡，應即採取救護或其他必要措施，並向警察機關報告，不得
          逃逸，違者吊銷駕駛執照。其目的在增進行車安全，保護他人權益，以維
          護社會秩序，與憲法第二十三條並無牴觸（司法院大法官會議釋字第二八
          四號解釋參照）。又道路交通管理處罰條例第六十七條第一項明定，因駕
          車逃逸而受吊銷駕駛執照之處分者，不得再行考領駕駛執照（本條項業於
          九十年一月十七日修正公布為終身不得考領駕駛執照）。該規定係為維護
          車禍事故受害人生命安全、身體健康必要之公共政策，且在責令汽車駕駛
          人善盡行車安全之社會責任，屬維持社會秩序及增進公共利益所必要，與
          憲法第二十三條尚無違背等情。因之，上開道路交通管理處罰條例第六十
          二條第一項後段及第六十七條第一項等規定，經查尚無任何違憲之情形，
          故原處分機關即移送機關交通部公路總局嘉義區監理所台南監理站，就異
          議人之前述駕車肇事致人受傷而逃逸部分之違規行為，依法吊銷異議人之
          駕駛執照，並諭知異議人終身不得考領駕駛執照等處分，經核應屬合法且
          適當。至於異議人遭吊銷駕駛執照，日後是否可以重新考領，則係應待有
          關機關就相關規定一併檢討，從新送請立法院修正通過後，而適用相關新
          修正規定之問題，故異議人復難依據上述大法官會議解釋內容，即逕指原
          處分內容違法不當。從而，顯見異議人前述所辯，經核實非可採。
四、綜上所述，本件受處分人即異議人林廷穎有於右述時、地，酒精濃度超過標準值
    ，仍駕駛小客車在道路上行駛，且因轉彎車不讓直行車先行等違規行為，因而肇
    事並致被害人李張足枝受傷後而逃逸等違規事實，既堪認定，則原處分機關即移
    送機關交通部公路總局嘉義區監理所台南監理站，據此並引用上開道路交通管理
    處罰條例第三十五條第一項第一款、第六十二條第一項後段、第四十八條第六款
    及第六十七條第一項等規定，分別裁處異議人罰鍰新臺幣四萬九千五百元，並吊
    扣駕駛執照二十四個月（即二年），以及罰鍰新台幣九百元，並吊銷駕駛執照，
    終身不得考領駕駛執照等，於法即無不當。至異議人就本件二裁決處分之異議內
    容，經核並無理由，故均應予以駁回。
五、據上論斷，應依道路交通案件處理辦法第十九條，裁定如主文。
中    華    民    國      九十一      年      八      月       九       日
                              臺灣臺南地方法院交通法庭
                                  法  官    陳  志  成
右正本證明與原本無異
如不服本裁定應於送達後五日內向本院提出抗告狀
                                  書記官    彭  建  山
中    華    民    國      九十一      年      八      月       九       日
